【裁判字號】    90,易,2210
【裁判日期】    901011
【裁判案由】    能源管理法
【裁判全文】
臺灣板橋地方法院刑事判決                          九十年度易字第二二一０號
    公訴人  臺灣板橋地方法院檢察署檢察官
    被  告  甲○○
右列被告因能源管理法案件，經檢察官提起公訴（九十年度偵字第八五０三號），本
院判決如左：
    主    文
甲○○未經許可而經營中央主管機關指定之能源產品之銷售業務，處有期徒刑參月，
如易科罰金，以佰元折算壹日。
扣案之汽油壹點伍公秉、容量壹點壹公秉之儲油槽貳座、加油機壹台、加油槍壹支、
流量計表壹個均沒收。
    事  實
一、甲○○明知汽油業經中央主管機關指定為能源產品，未經許可不得擅自經營輸入
    、輸出、生產、及銷售業務，竟未經許可，自民國（下同）八十九年十月初某日
    起，在臺北縣三重市○○○街三八六號其所經營之「全聯汽車修護站」內私自設
    立加油站，以每公升（下同）十三元之價格，向姓名年籍不詳之人購入汽油，儲
    存於設在上址之容量一．一公秉之儲油槽後，再以每公升十五元之價格銷售予不
    特定之人，以此牟利。嗣於九十年四月十九日下午三時許，在上址為經濟部取締
    違法經營油品會報執行小組台北分組會同員警查獲，並扣得甲○○所有供其銷售
    前揭汽油所用之容量一．一公秉儲油槽二個、油槽內汽油壹點伍公秉、加油機一
    台、加油槍一支、流量計表一個。
二、案經臺北縣警察局三重分局移送臺灣板橋地方法院檢察署檢察官偵查起訴。
    理    由
一、訊據被告甲○○對其於前揭時地經營之「全聯汽車修護站」，及該修護站內設置
    有容量一．一公秉儲油槽二個、油槽內汽油一．五公秉、加油機一台、加油槍一
    支、流量計表一個之事實，固坦承不諱。惟矢口否認有何私自銷售汽油之行為，
    辯稱：伊自八十九年十月承租前開汽車修護站，但未私自加油，加油機、油槍係
    以前汽車修理廠留下來的云云。
二、然查前揭事實，業經被告於警訊時坦承：在臺北縣三重市○○○街三八六號經營
    「全聯汽車修護站」，自八十九年十月初開始營業，汽油每公升十三元買入，十
    五元賣出，約一星期便有乙名男子送來，問是否缺油，要不要補充等語（見偵查
    卷第四頁）。其於本院調查審理時復供稱：伊係負責人，自八十九年十月租下該
    汽車修理場，有從事加油，附近有好幾家這類油行等語（見本院九十年九月十一
    日訊問筆錄、同年九月二十七日審判筆錄）。又證人即經濟部取締違法經營油品
    會報執行小組台北分組人員乙○○於本院審理時結證稱：伊係中國石油公司人員
    ，當天配合員警去現場時，當場查獲一輛計程車正在現場加了四百元汽油，伊到
    現場時還看到加油槍插在計程車油箱孔上，伊當時係從加油槍取樣送鑑定，確認
    係汽油，但品質較差，來源不清楚等語（見本院九十年九月二十七日審判筆錄）
    。並有偵查卷附臺北縣政府聯合稽查取締地下加油（氣）站現場紀錄表一紙、現
    場照片四張可稽，及被告所有供銷售汽油所用之容量一．一公秉儲油槽二個、油
    槽內汽油一．五公秉、加油機一台、加油槍一支、流量計表一個扣案可資佐證（
    以上扣得物品由被告保管中）。又取締人員當場所採油樣送鑑定結果，確認係符
    合經濟部經 (88) 能字第八八四六二二一九號公告之能源產品認定基準表所列「
    汽油」項目第二款之規格，有中國石油股份有限公司油品行銷事業部台北營業處
    九十年五月十六日九０北直字第357-01-041號函及所附FU00000000號檢驗報告一
    件在卷足憑。雖被告於本院訊問時曾供稱：係受老闆「林天洺」之僱用，日薪一
    千元云云（見本院九十年八月二十六日訊問筆錄）。惟被告矢終未能舉出「林天
    洺」之真實年籍住所資料，以供本院查證是否屬實，且被告嗣後又自承係負責人
    （見本院九十年九月十一日訊問筆錄），自無由信其上開所辯受僱於人云云為真
    。綜上所述，被告前開所辯，無非臨訟避重就輕之詞，尚難採信，本件事證明確
    ，被告犯行堪予認定。
三、按汽油為行政院經濟部公告指定之能源產品，其輸入、輸出、生產、銷售業務非
    經中央主管機關許可不得經營，能源管理法第六條第二項、第三項定有明文。查
    本案被告未經許可擅自銷售汽油業務，核其所為，係犯能源管理法第二十條之一
    未經許可而經營中央主管機關指定之能源產品銷售業務罪。又「銷售」本質上係
    屬集合犯，被告以單一犯意為多次買進、賣出行為，應論以集合犯之實質上一罪
    。爰審酌被告未經許可私自經營汽油銷售業務，侵害能源之健全管制，且私設油
    槽，設備簡陋，亦極易造成公共危險，其犯罪之動機、目的、手段、及犯罪後之
    態度等一切情狀，量處如主文所示之刑，併諭知易科罰金之折算標準，以示懲儆
    。
四、扣案之汽油一．五公秉，為被告未經許可銷售之能源產品，依能源管理法第二十
    條之一後段規定併予宣告沒收。另扣案之容量一．一公秉儲油槽二個、加油機一
    台、加油槍一支、流量計表一個，係被告所有供犯罪所用之物，均依刑法第三十
    八條第一項第二款規定宣告沒收。
據上論斷，應依刑事訴訟法第二百九十九條第一項前段，能源管理法第二十條之一，
刑法第十一條前段、第四十一條第一項、第三十八條第一項第二款，罰金罰鍰提高標
準條例第二條，判決如主文。
本案經檢察官楊四猛到庭執行職務。
中      華      民      國      九    十    年     十     月   十  一   日
                                            臺灣板橋地方法院刑事第四庭
                                                法    官    談      虎
右正本證明與原本無異。
如不服本判決，應於判決送達後十日內，向本院提出上訴狀。
                                                書 記 官    陳  君  偉
中      華      民      國      九    十    年     十     月   十  一   日
附錄本案論罪科刑法條全文：
能源管理法第二十條之一
  未經許可而經營中央主管機關指定之能源產品之輸入、輸出、生產、銷售業務者，
  處一年以下有期徒刑、拘役或科或併科新台幣三十萬元以下罰金，並得沒收其輸入
  、輸出、生產、銷售之產品。


司法院資訊處製作；財團法人民間司法改革基金會備份。
